臺灣新竹地方法院刑事判決
110年度訴字第750號
公  訴  人  臺灣新竹地方檢察署檢察官
被      告  張淦鈞


選任辯護人  江苡銘律師
            陳怡榮律師
            翁偉倫律師
上列被告因違反毒品危害防制條例案件，經檢察官提起公訴（11
0年度偵字第10139號、第10399號、第11351號），本院判決如下
︰
    主  文
張淦鈞共同運輸第一級毒品，處有期徒刑柒年捌月。扣案之第一
級毒品古柯鹼貳包（驗餘淨重壹佰壹拾貳點貳肆公克及包裝袋）
沒收銷燬；扣案之箱子及相框壹組，均沒收。未扣案之犯罪所得
新臺幣柒萬元沒收，於全部或一部不能沒收或不宜執行沒收時，
追徵其價額。
    事  實
一、張淦鈞綽號「阿紳」明知古柯鹼（Cocaine）為毒品危害防
    制條例第2條第2項第1款所列管之第一級毒品且係行政院依
    懲治走私條例第2條第3項規定公告之「管制物品管制品項及
    管制方式」第1項第3款所列之管制進出口物品，不得運輸及
    私運進口，其於民國110年1、2月間知悉綽號「Jason」之林
    軒立欲自國外運輸第一級毒品古柯鹼入我國境內後，為獲取
    不法報酬，自林軒立處收受新臺幣（下同）12萬元後，即與
    林軒立共同基於運輸第一級毒品及私運管制物品進口之犯意
    聯絡，尋找代收毒品包裹之人，嗣張淦鈞於110年2月間，覓
    得同有犯意聯絡之洪政佑，洪政佑再尋同有犯意聯絡之李靖
    凱（另由本院通緝中）出面收受包裹，李靖凱遂提供其姓名
    （LI JINGKAI）、地址（新竹市○○區○○路0段00巷00弄0號）
    、電話（0000000000）予洪政佑轉知張淦鈞以作為收件資訊
    ，張淦鈞復將收件資訊轉告林軒立，林軒立即委請不詳之人
    於110年2月16日，以寄件人「JOHN LEE」、貨物名稱「FRAM
    ED PAINTING」名義，自美國加州伯靈格姆市（Burlingame,
    US ），將藏有古柯鹼2包（淨重112.37公克，驗餘淨重112.
    24公克，純度73.95%，純質淨重83.10公克）之包裹，委由
    不知情之運輸業者，以國際郵件包裹方式寄送運輸入境，張
    淦鈞並於110年2月19日匯款6萬元（其中1萬元為還款）至洪
    政佑指定帳號為000000000000號之中國信託商業銀行帳戶內
    ，而洪政佑則自張淦鈞處收受之6萬元中，交付李靖凱1萬5,
    000元作為報酬。嗣上開郵件包裹於110年2月20日運抵我國
    境內，經財政部關務署臺北關人員察覺有異，乃會同貨棧人
    員開驗發現該包裹內夾藏上開第一級毒品古柯鹼2包而扣押
    之，並隨即函請法務部調查局新竹市調查站處理，而於110
    年2月22日下午5時35分許，在新竹市香山區牛埔東路251巷
    口當場查獲前來收受包裹之李靖凱，始循線查獲上情。（林
    軒立此部犯行，另由臺灣新竹地方檢察署檢察官偵查中；洪
    政佑此部犯行，另由本院以110年度訴字第416號判決，判處
    有期徒刑3年10月；李靖凱另由本院通緝中）
二、案經臺灣新竹地方檢察署檢察官自動檢舉偵查後起訴。　　
    理  由
壹、證據能力：
一、按被告以外之人於審判外之言詞或書面陳述，除法律有規定
    者外，不得作為證據。被告以外之人於審判外之陳述，雖不
    符刑事訴訟法第159條之1至第159條之4之規定，而經當事人
    於審判程序同意作為證據，法院審酌該言詞陳述或書面陳述
    作成時之情況，認為適當者，亦得為證據，刑事訴訟法第15
    9條第1項、第159條之5第1項分別定有明文。查本件判決所
    引證據屬傳聞證據部分，被告張淦鈞及其辯護人就上開傳聞
    證據，於本院準備程序中均同意具證據能力（見本院卷第46
    頁），而本院審酌該等傳聞證據作成時之情況，並無違法取
    證及證明力過低之瑕疵，亦認以之作為證據為適當，依前揭
    規定說明，自得為證據。
二、本件其餘非供述證據，被告及其辯護人並未於本院言詞辯論
    終結前表示無證據能力，復查其取得過程亦無何明顯瑕疵，
    而認均具證據能力。
貳、實體部分；
一、認定犯罪事實所憑之證據及理由：
　　上開犯罪事實業據被告張淦鈞於警詢、偵訊及本院審理中均
    自白認罪（見他字卷第4頁至第8頁、第38頁至第41頁、第43
    頁至第45頁，本院卷第45頁、第134頁至第135頁），核與證
    人即共犯洪政佑於另案偵訊中之證述（見110偵2763卷第59
    頁至第61頁、第98頁至第99頁、第153頁至第158頁）、證人
    即共犯李靖凱於另案偵訊中證述（見110偵2763卷第57頁至
    第58頁）相符，此外，復有財政部關務署臺北關110年2月20
    日北機核移字第1100100582號函、扣押貨物收據及搜索筆錄
    、進口報單、出貨單及扣案物照片【郵包封面及郵包內容物
    包裝照片】、國泰世華商業銀行存匯作業管理部110年3月12
    日國世存匯作業字第1100032372號函所附被告張淦鈞帳號00
    0000000000號帳戶交易明細查詢、被告張淦鈞所使用門號00
    00000000號雙向通聯查詢、共犯洪政佑與李靖凱之通話譯文
    、行動電話翻拍照片、共犯洪政佑之法務部調查局新竹市調
    查站搜索扣押筆錄、扣押物品目錄表及扣押物品收據、共犯
    李靖凱之法務部調查局新竹市調查站搜索扣押筆錄、扣押物
    品目錄表及扣押物品收據及共犯洪政佑手機紀錄被告張淦鈞
    之國泰世華銀行帳號（013）000000000000號之手機翻拍照
    片及網路銀行交易明細翻拍照片等件在卷可佐（見他字卷第
    7頁至第11頁、第13頁至第36頁，110偵2763卷第15頁至第26
    頁、第50頁至第55頁、第94頁至第96頁）；另扣案粉塊狀2
    包，經送法務部調查局濫用藥物實驗室鑑定，均屬第一級毒
    品古柯鹼（合計淨重112.37公克，驗餘淨重112.24公克，空
    包裝袋總重3.70公克，純度73.95 ％，純質淨重83.10公克）
    ，此亦有該實驗室110年4月8日調科壹字第11023003570號鑑
    定書在卷可證（見他字卷第12頁），足認被告張淦鈞前開任
    意性自白與事實相符。從而，本案事證已臻明確，被告張淦
    鈞上開犯行，堪予認定，應依法論科。
二、論罪科刑：
  ㈠按運輸毒品罪之成立，並非以所運輸之毒品運抵目的地為完
    成犯罪之要件，是區別該罪既遂、未遂之依據，應以已否起
    運為準；如已起運，其構成要件之輸送行為即已完成。至私
    運管制物品進口罪，係指私運該物品進入我國國境而言；凡
    私運該物品進入我國統治權所及之領土、領海或領空，其走
    私行為即屬既遂。查本案古柯鹼包裹係自美國以國際郵件寄
    送來臺，已運抵我國境內，揆諸前揭說明，被告張淦鈞所為
    已該當運輸毒品及私運管制物品進口罪之要件。故核被告張
    淦鈞所為，係犯毒品危害防制條例第4條第1項之運輸第一級
    毒品罪及懲治走私條例第2條第1項之私運管制物品進口罪。
    被告張淦鈞與共犯林軒立、洪政佑及李靖凱間，就上開犯行
    有犯意聯絡及行為分擔，應論以共同正犯。又被告張淦鈞與
    共犯林軒立、洪政佑及李靖凱利用不知情之快遞業者，將內
    含古柯鹼之包裹自美國郵寄運送至我國境內，為間接正犯。
    被告張淦鈞以一行為同時觸犯上開二罪名，為想像競合犯，
    應從一重之毒品危害防制條例第4條第1項之運輸第一級毒品
    罪處斷。
　㈡按毒品危害防制條例第17條第2 項規定：「犯第4 條至第8 
    條之罪於偵查及審判中均自白者，減輕其刑。」被告張淦鈞
    於偵查及本院審理中均就其所為運輸第一級毒品犯行自白認
    罪，已如前述，應依毒品危害防制條例第17條第2 項之規定
    ，減輕其刑。至被告張淦鈞雖供出本案共犯為綽號「Jason
    」之林軒立，然因共犯林軒立目前自我國臺灣地區離境，迄
    未經查獲乙節，有臺灣新竹地方檢察署111年2月14日竹檢永
    深110偵10139字第1119005028號函暨所附法務部調查局新竹
    市調查站111年1月19日調竹緝字第11179501760號函在卷可
    佐（見本院卷第61頁、第63頁），與毒品危害防制條例第17
    條第1項「因而查獲」之規定不符，本院自無從依毒品危害
    防制條例第17條第1項之規定，減輕或免除其刑，附此敘明
    。
　㈢又運輸第一級毒品係法定刑為死刑、無期徒刑之罪，罪刑至
    為嚴峻，然縱同為運輸毒品之人，其原因動機不一，犯罪情
    節未必盡同，或有係大盤或中盤毒梟者，亦有因遭人遊說一
    時貪圖小利而受大盤或中盤毒梟利用充為毒品交通者，其運
    輸行為犯罪情狀之嚴重程度自屬有異，而運輸第一級毒品所
    設之法定最低本刑卻同為死刑或無期徒刑，不可謂不重，於
    此情形，倘依其情狀處以有期徒刑，即足以懲儆，並可達防
    衛社會之目的者，自得依被告客觀之犯行與主觀之惡性考量
    其情狀是否有可憫恕之處，以符合罪刑相當原則。本件被告
    張淦鈞透過航空郵件方式，運輸古柯鹼至我國，固可能對社
    會秩序及國民健康造成嚴重危害，然因在海關即遭警查獲，
    而幸未流入市面，尚未造成毒品之擴散，且被告張淦鈞亦非
    本案犯行之主導者，衡酌被告實際犯罪之情狀而言，即使量
    處法定最低刑度猶嫌過重，實有情輕法重之憾，本院審酌上
    情，認其犯罪情狀顯可憫恕，爰依刑法第59條之規定，酌減
    其刑，並遞減之。
　㈣爰以行為人之責任為基礎，審酌被告張淦鈞與共犯林軒立、
    洪政佑及李靖凱共同運輸扣案之第一級毒品入境，該古柯鹼
    驗前淨重達112.24公克，數量非微，而毒品交易為萬國公罪
    ，各國對此犯行均以重刑相繩，本件被告張淦鈞自境外運輸
    毒品入境，助長毒品跨區交易，無以禁絕產地海外銷售通道
    ，並影響國家緝毒形象，打擊國內反毒政策執行成效，所為
    自應受有相當程度之刑事非難，惟兼衡本件因及時為警查獲
    而使毒品尚未流入市面造成後續實害，且被告張淦鈞非處於
    上游主導如何運輸寄送毒品之地位，而僅係處於居中協調之
    角色，暨被告張淦鈞犯後坦承全部犯行，並供述上游林軒立
    ，尚見悔意，及被告之自述大學畢業之智識程度、目前在長
    照機構生活狀況等一切情狀（見本院卷第135頁），量處如
    主文所示之刑。
三、沒收：
　㈠按查獲之第一級、第二級毒品及專供製造或施用第一級、第
    二級毒品之器具，不問屬於犯罪行為人與否，均沒收銷燬之
    ；犯第4條至第9條、第12條、第13條或第14條第1項、第2項
    之罪者，其供犯罪所用之物，不問屬於犯罪行為人與否，均
    沒收之，毒品危害防制條例第18條第1項前段、第19條第1項
    分別定有明文。查本件查獲扣案之第一級毒品古柯鹼2包（
    驗餘淨重112.24公克），應依毒品危害防制條例第18條第1
    項前段之規定，宣告沒收銷燬之，而鑑定機關鑑驗毒品秤重
    主要係以傾倒，必要時亦會輔以刮杓刮取之方式，儘可能將
    原送驗包裝袋內毒品與包裝袋分離後各別秤重，所得毒品重
    量稱為淨重，包裝袋重量則以空包裝重稱之，然無論依上述
    何種方式分離，原送驗包裝袋內均仍會有微量毒品成分殘留
    ，是應認前開包裝袋未與毒品完全析離，就該毒品與包裝袋
    ，均應依毒品危害防制條例第18條第1 項前段規定，宣告沒
    收銷燬之。扣案之箱子及相框1組，用以夾藏古柯鹼之用，
    係供本案犯罪所用之物，不問屬於犯罪行為人與否，亦應依
    同條例第19條第1項規定，宣告沒收之。
　㈡末查，被告張淦鈞因參與本案運輸第一級毒品犯行，自共犯
    林軒立處取得12萬元，並以匯款方式交付6萬元予共犯洪政
    佑乙節，為被告張淦鈞自承在卷（見他字卷第39頁），而該
    筆6萬元中之1萬元，為被告張淦鈞清償其積欠共犯洪政佑之
    款項乙節，業據共犯洪政佑供述明確（見110偵2763卷第98
    頁），是共犯洪政佑所收取之6萬元中，其中1萬元為其與被
    告張淦鈞間之私人債務，故被告張淦鈞因本案運輸第一級毒
    品，交付予共犯洪政佑之報酬應為5萬元，故扣除該5萬元後
    ，被告張淦鈞實際可支配之犯罪所得為7萬元，該7萬元既未
    扣案，自應依刑法第38條之1第1項、第3項之規定宣告沒收
    ，如全部或一部不能沒收或不宜執行沒收時，追徵其價額。
    　
據上論斷，應依刑事訴訟法第299條第1項前段，判決如主文。
本案經檢察官王遠志提起公訴，檢察官孫立婷到庭執行職務。
中　　華　　民　　國　　111 　年　　7 　　月　　14　　日
                  刑事第五庭  審判長  法　官　魏瑞紅
　　　　　　　　　                    法  官  陳麗芬
　　　　　　　　　                    法  官  華澹寧
以上正本證明與原本無異。　　　　　　　　　
如不服本判決應於收受判決後20日內向本院提出上訴書狀，並應
敘述具體理由。其未敘述上訴理由者，應於上訴期間屆滿後20日
內向本院補提理由書(均須按他造當事人之人數附繕本)「切勿逕
送上級法院」。
中　　華　　民　　國　　111 　年　　7 　　月　　14　　日
                                      書記官  吳羽君
附錄本案論罪科刑法條全文
毒品危害防制條例第4條第1項
製造、運輸、販賣第一級毒品者，處死刑或無期徒刑；處無期徒
刑者，得併科新臺幣3千萬元以下罰金。
懲治走私條例第2條第1項
私運管制物品進口、出口者，處7年以下有期徒刑，得併科新臺
幣3百萬元以下罰金。